臺灣高等法院臺中分院刑事判決　　　　　　　　九十三年度上更(一)字第二四九號
　　上　訴　人　臺灣臺中地方法院檢察署檢察官
　　上　訴　人
　　即　被　告　庚○○
　　選任辯護人　陳沆河
右上訴人等因被告貪污等案件，不服臺灣臺中地方法院八十九年度訴字第二四九七號
，中華民國九十二年六月十一日第一審判決（起訴案號：臺灣臺中地方法院檢察署八
十九年度偵字第一四二五○號），提起上訴，判決後，經最高法院發回更審，本院判
決如左：
      主  文
原判決撤銷。
庚○○共同常業詐欺，處有期徒刑貳年陸月，扣案如附表伍所示之物，均沒收；又對
於依法令從事公務之人員，關於違背職務之行為，行求賄賂，處有期徒刑壹年壹月，
褫奪公權年。主刑部分應執行有期徒刑年月。
    事  實
一、庚○○於民國（下同）八十六年間曾犯常業詐欺罪，經臺灣臺中地方法院檢察署
    檢察官以八十六年偵字第二五四七六號起訴，嗣由臺灣高等法院臺中分院於八十
    九年八月十六日判處有期徒刑一年十月，經上訴最高法院發回後，現仍由臺灣高
    等法院臺中分院以九十二年重上更(一)字第一０號審理中（未構成累犯）。詎猶不
    知謹言慎行，於前案仍繼續進行審理中，為如下犯行：
  (一)庚○○因生意失敗欠缺現金，竟起意詐欺取財，以支應龐大之生活開銷，且為達
    掩飾並隱匿因自己及共犯常業詐欺之犯行及所得財物之目的，乃於八十九年六、
    七月間經由報紙分類廣告引導，在臺中市○○路稻香村泡沬紅茶店向姓名、年籍
    均不詳之自稱姓楊之成年男子，以每個帳戶新台幣（下同）二萬元之代價購買如
    附表一所示編號１０４、１０５、１１４、１１６、１２０等五個帳戶，預備作
    為洗錢之用；又基於意圖為自己不法所有之概括犯意，在報紙刊登小額貸款廣告
    ，每次金額約一萬元至兩萬元不等，當有人向其借款時，庚○○便佯稱借款人須
    將郵局存摺、印章及提款卡交予其保管以供擔保，而以此等方式連續多次詐得如
    附表一所示編號１０８至１１３、１１５、１１７至１１９、１２１至１２７號
    之存摺、編號２１、２２、３０、３１、３７、５５、５７、６６、７３號之印
    章、編號８１、８５、８８、９１至９５號之提款卡、編號１１號之身分證；又
    於八十九年六月間在臺中市○村路○○○○街附近偽刻如附表一所示編號２３至
    ２９、３２至３６、３８至５４、５６、５８至６５、６９至７２、７４至７７
    及１２８號之印章，均足以生損害於各該印章名義人；又庚○○於不詳時、地偽
    造如附表一編號１３１之南亞租賃股份有限公司之經濟部公司執照影本、登記事
    項空白之經濟部公司執照影本各一紙及其上經濟部大小官章之公印文各三枚，均
    足以生損害於社會大眾對經濟部公司執照之信賴及經濟部對公司設立管理之正確
    性，並偽造如附表一編號１４２之「南亞租賃股份有限公司」印章一枚並進而偽
    造南亞租賃股份有限公司消費性貸款申請書（其上含有前開印章之印文）、及偽
    造「英荷再保股份有限公司」、「美商國聯股份有限公司」之印章後進而偽造英
    荷再保股份有限公司信用保險基金契約要保書（其上含有前開印章之印文），均
    足以生損害於各該公司及與其交易之大眾；庚○○復於八十九年二月間在臺中市
    ○村路○○○○路口處，明知為贓物，竟以每張二千元代價向前開楊姓成年男子
    或洪東明、孫自欣、卯○○、紀婉如、丙○○購得如附表一所示編號１２至２０
    號之九枚身分證，再同年月間某日基於共同變造身分證之犯意聯絡，經由報紙廣
   告引導，以每張一萬二千五百元之代價，在臺中市○○○路上之某泡沫紅茶店將
    庚○○本人之相片交予姓名、年籍亦均不詳之自稱姓陳之成年男子，將洪東明、
    孫自欣、吳榮錦等三人之身分證貼上庚○○本人之相片而變造之，足以生損害於
    各該身分證所有人及政府機關對身分證管理之正確性，繼持前開經變造之洪東明
    等人之身分證及其他以不詳方式取得之附表一編號１９蘇銘淇、編號１７林甲壹
    、編號１２游振興以及趙文舟之國民身分證，向電信機關申請裝設如附表二所示
    之電話三十七支，並在電話裝設申請書上以如附表四備註欄所示之方式偽造前開
    孫自欣等人之署押並盜蓋印章（詳細偽造署押及蓋印章情形詳如附表二備註欄
    所示），均足以生損害於洪東明等人及電信機關對裝機客戶管理之正確性；庚○○復租用臺中市○○路○段三九一號五樓五○八室、臺中市○區○○街一八七號
    十二樓之一、臺中市○區○○街七八號二樓、臺中市○○○路○段十七號三樓、
    臺中市○○路○段六一號十一樓之三等處供裝設前開冒名申請之室內電話及為常
    業詐欺行為處所及供渠等掩飾、隱匿其常業詐欺所得財物之用。
  (二)庚○○基於為自己不法所有之意圖，自八十九年二、三月間起至同年八月二十二
    日十五時五十分許止，其中自同年六月起更夥同有犯意聯絡及行為分擔之姓名、
    年籍不詳之綽號「娟娟」、「阿祥」、「阿國」、「小英」等成年人共同為詐欺
    行為（嗣後「娟娟」、「阿祥」於半月後退出而停止其二人之共犯行為）；其間
    由庚○○將上開如附表二所示之電話號碼輪流刊登在「自由時報」等報紙及不詳
    雜誌傳單之廣告版上，以廣告標題為：「信用貸款、免保、免押」、「免求人、
    馬上辦」、「聯合共同基金」、「協助代辨銀行」、「免保、免押、可貸三十、
    五十、一百、二百萬元」、「誠泰銀行信貸、行員協辨、二十萬至三百萬元內，
    一律免押保、資料、條件不佳者，皆可辦理。」等字眼誘使急需用錢之不特定人
    前來洽詢，再由「阿國」、「小英」等人以變音器變聲之方式接聽洽詢電話，分
    別自稱為貸款公司之「專員」、「秘書」或「經理」，共同詐騙前來洽談欲貸款
    之顧客，庚○○則負責佯裝為金主或秘書而與「阿國」、「小英」共同詐騙顧客
    ，並提領贓款及覓租裝設電話之場所。每當不特定之顧客與其等聯絡辦理貸款時
    ，渠等即要求顧客以指定之號碼，透過附表一所示編號１３０所示之二部傳真機
    傳真顧客之身分證及戶口名簿影本等基本資料，再向顧客表示貸款須律師見證，
    而要求顧客繳交一至三萬元不等的律師費用至前開(一)中所述及之庚○○預先購得
    或詐騙取得之人頭帳戶內，俟顧客將款項匯入後，即再向顧客佯稱因該筆信用貸
    款並無何抵押擔保，故須再繳交數額視顧客貸款額度多寡而定（約三千元至五、
    六萬元不等）之保證人費用或信用保險費用，並要求顧客匯入前開人頭帳戶內，
    或稱申請貸款之顧客信用不佳須繳保證人費用每人二萬元，或要求顧客自行到其
    指定之銀行開戶，存入二十萬至五、六十萬不等之金錢作為財力證明，並以日後
    放貸撥款之需，要求顧客同時設定渠等所提供之人頭帳戶為轉帳帳戶，再藉口貸
    方公司須向銀行查詢該等顧客是否依約定開戶而自顧客處取得密碼後，擅以該密
    碼向開戶銀行設定預約轉帳至其他人頭帳戶之約定，經由預約轉帳之設定，將顧
    客存入銀行之款項轉帳至其所持用之前開人頭帳戶中，其後並續向顧客誆稱係因
    作業疏失所致，保證會在日後撥款時連同貸款金額一同交予顧客，嗣顧客信其所
    言後，即再向顧客表示貸方持有溢額之支票可貸予顧客，要求顧客補足差額匯款
    至人頭帳戶中，以換取該紙支票；惟庚○○等人實際上並未從事任何貸款或代為
    辦理貸款之手續，致如附表四所示之人等誤認渠等確有放款能力而交付公證費、
    律師費或手續費等款項，並分別匯入庚○○等人所指定之人頭帳戶，庚○○與「
    阿國」、「小英」等人陸續以上開手法進行詐騙行為並以人頭帳戶掩飾及隱匿其
    詐騙所得財物，累計詐騙如附表四所示之人及金額，並由庚○○負責持前開人頭
    帳戶之提款卡提領款項朋分花用，均以此為業，並賴以維生。適有辛○○於八十
    九年七月十七日經由報載信貸廣告之（０四）0000000號電話前來申請信
    用貸款，庚○○等人即由「阿國」及「小英」以前開手法分別偽裝為貸款公司承
    辦業務人員，詐騙申請信貸之辛○○匯款至庚○○等人所購買得來之侯月琴前開
    0000000000000號人頭帳戶內，再由庚○○持提款卡或以轉帳方式
    自該人頭帳戶提領詐騙所得之財物，共計自辛○○處詐得六十一萬三千元。嗣辛○○因警覺可能受騙，乃一方面虛與庚○○等人洽商願意以面額五十萬元、票號
    ＦＴ0000000支票一紙補足支票貸款之差額，以換取核撥二百萬元之貸款
    ，經「阿國」要求辛○○委託日通汽車貨運有限公司並指定收貨人為「邱國文」
    、收件地點指定為臺中市○○路○段五十巷八號十四樓之十，並推由庚○○前往
    臺中市○○路○段五十巷八號警衛室領收上開寄送之支票；另方面辛○○則向臺
    北市政府警察局刑事警察大隊報案，經警於八十九午八月二十二日十五時四十分
    ，在臺中市○○路○段五十巷八號警衛室埋伏，嗣庚○○偽造足生損害於邱國文
    之「邱國文」署押向前開大樓警衛室領收辛○○所寄送之上開支票影本一紙後，
    經警當場查獲，並在庚○○所駕駛之車號ＡＩ—６６８８號自小客車上、臺中市
    ○○路五十巷八號四樓之三十九、臺中市○○○街九號六樓之二十九等處起出而
    查扣庚○○所有如附表一所示之物。庚○○於案發後，在偵查中向臺北市政府警
    察局刑事警察大隊及臺灣臺中地方法院檢察署檢察官前自白其以人頭帳戶掩飾、
    隱匿前開詐騙所得財物之行為，而表示願意接受法律制裁。
  (三)庚○○於八十九年八月二十二日十五時四十分被查獲後，為求脫罪，竟於同日接
    續在臺中市○○路○段五十巷八號警衛室、庚○○所有車號ＡＩ—６６８８號自
    小客車停車處，及當日北上臺北市警察局刑事警察大隊接受偵訊途中，多次向依
    法令執行偵查職務之臺北市刑事警察大隊小隊長吳政誼、隊員鄭宗卿、鄧建男等
    人表示願意交付在其車號ＡＩ—６６８８號自小客車車上所查扣之向渠等表示欲
    貸款之顧客所匯入經庚○○提領之現金三十萬元，要求鄭宗卿、鄧建男、吳政誼
    等三名刑事人員違背其職務而釋放之，經警當場拒絕而未得逞。
二、案經臺北市政府警察局移送臺灣臺中地方法院檢察署檢察官偵查起訴。
    理  由
一、上訴人即被告（以下簡稱被告）庚○○於本院審判期日，經合法傳喚，無正當理
    由，雖均未到庭，惟被告於原審就右開犯罪事實欄(一)、(二)部分所示之事實，除就
    偽造南亞租賃股份有限公司之經濟部公司執照影本、登記事項空白之經濟部公司
    執照影本及其上經濟部大小官章之公印文各三枚，並偽造如附表一編號142之「
    南亞租賃股份有限公司」印章一枚進而偽造南亞租賃股份有限公司消費性貸款申
    請書（其上含有前開印章之印文）、及偽造「英荷再保股份有限公司」、「美商
    國聯股份有限公司」之印章後進而偽造英荷再保股份有限公司信用保險基金契約
    要保書（其上含有前開印章之印文）等節辯稱係前案所犯常業詐欺時所留下之物
    品以外，皆坦承不諱；另被告矢口否認有何事實欄(三)部分之對員警行賄之行；辯
    稱：伊僅係在車上對警察表示有沒有什麼辦法能讓伊罪刑輕一點，與在伊車上找
    到之三十萬元無何關聯性，伊並未對員警行賄云云。經查：
、被告前開就如犯罪事實欄(一)、(二)所示犯行之自白部分，核與被害人辛○○、甲○○、戊○○、己○○、壬○○、薛鳳秋、陳春閔、楊玉鳳等人指訴之情節相符，
    且經證人即人頭帳戶所有人姚淑玲於偵訊中到庭證述無訛，並有如附表一所示之
    物扣案可憑，另有於原審審理時所依職權調取之乙○○由距帳戶支查詢最近交易
    詳情明細表埔里郵局於九十年四月十七日函覆之黃淑芬開戶申請書及自八十九年
    八月十五日至八十九年八月十九日之匯入金額明細表、合作金庫於九十年四月十
    二日函覆之馬春紅金融卡申請資料、中華電信股份有限公司南臺中營運處九十年
    五月十一日函覆之電話用戶裝機、異動申請書影本‧名稱及裝機地址表暨所附之
    如附表二所示各裝設室內電話之室內電話業務申請書與中華電信股份有限公司北
    臺中營運處室內電話裝機申請書、金門第一軍郵局九十年五月八日函覆之陳冠佑
    匯款單、臺灣中區郵政管理局函覆之臺中北屯郵局第０四三六五一—八號帳戶自
    八十九年七月二十日至八十九年八月五日入戶匯款單影本及該戶歷史交易清單、
    臺灣中區郵政管理局九十年四月十日函覆之臺中文心路郵局第九０００四０—按
    存簿儲金寅○○帳戶立帳申請書、郵政儲金匯業局九十年四月三十日函覆之前揭
    寅○○帳戶八十九年八月十一日入戶匯款單、臺灣中區郵政管理局九十年四月十
    九日函覆之臺中樹仔腳郵局第０一九五六七—五號存簿儲金丁○○帳戶立帳申請
    書及存提詳情表、臺灣南區郵政管理局九十年四月三十日檢送之高雄桂林郵局受
    理入戶匯款至受款人丁○○帳戶之郵政國內匯款單、臺灣南區郵政管理局九十年
    四月二十七日檢送之高雄籬仔內郵局受理入戶匯款至受款人丁○○帳戶之郵政國
    內匯款單、臺中縣大甲郵局九十年四月二十五日檢送之受理入戶匯款至受款人丁○○帳戶之郵政國內匯款單高雄縣鳳山郵局九十年五月二日檢送之轄內三民路郵
    局受理入戶匯款至丁○○帳戶內之國內匯款單、埔里郵局九十年四月十六日檢送
    之丙○○開戶申請書及自八十九年五月二十五日起至九十年三月二十一日止之交
    易清單、臺灣中區郵政管理局九十年四月十一日檢送臺中英才郵局第０一三二一
    ０—二存簿儲金丑○○帳戶立帳申請書、郵政儲金匯業局九十年五月十日檢送之
    丑○○前開帳戶自八十九年八月十一日至八月十九日之存提詳情表、郵政儲金匯
    業局九十年五月二十四日簡頌枝八十九年八月十一日至八月九日間公眾匯款至前
    開丑○○帳戶之匯款單、郵政儲金匯業局九十年六月二十六日檢送之臺中大智郵
    局乙○○帳戶八十九年七月六日匯款係由鹿港鎮龍山郵局李原國帳戶轉入之匯款
    記錄、臺中縣豐原郵局九十年六月十一日函覆之翁子郵局除戶黃壬有金融卡申請
    書、臺中縣臺中港郵局檢送大肚郵局儲金帳戶癸○○及子○○之金融卡申請書及
    變更資料陳春閔匯款單、中華電信股份有限公司臺灣中區電信分公司九十年七月
    十九日檢送之用戶資料、中華電信股份有限公司臺灣中區電信分公司九十年九月
    十四日檢送之客戶歷史資料子系統附屬查詢—聯單資料、室內電話裝機申請書在
    卷可稽，足徵被告庚○○之自白與事實相符，是被告此部分之犯行應屬事證明確
    而堪以認定。又附表一編號１２至２０係被告於八十九年二月間在臺中市○村路
    ○○○○路口處，以每張二千元代價向前開楊姓成年男子等購得，業據被告於偵
    查、及原審坦承不諱（詳見偵查卷第一五九頁、原審卷第一宗第二九○頁、第二
    九一頁）。且有扣案如附表一編號１２至２０所示之物可資佐證。
、被告前案所犯常業詐欺罪係於八十六年十二月八日遭查獲並扣得相關物品，惟該
    等物品中並未有如本件遭查獲之南亞租賃股份有限公司之經濟部公司執照、消費
    性貸款申請書、英荷再保股份有限公司信用保險基金契約要保書等物品或相關物
    品一節，有本院八十八年度上訴字第一二一六號、原審八十七年度易字第七０三
    號判決正本附卷可稽，且前開文件經核閱結果除經濟部公司執照影本之登載核發
    日期已因一再影印模糊不清而無法辨識以外，該「英荷再保股份有限公司信用保
    險基金契約要保書」之填載日期為八十七年九月十五日等情，業據原審調閱該等
    文件勘驗屬實，則由時間上觀察，本件實無可能係於八十六年間偽造所留下之物
    品，被告庚○○此部分所辯當屬事後卸責之詞而不足為採，從而其該部分偽造公
    印、公印文、公文書等犯行，乃事證明確而應堪認定。
、被告曾於八十九年八月二十二日之警訊筆錄中供認伊被警察查獲時，曾企圖以三
    十萬元向警方人員行賄，希望能放伊一馬等語，並有員警鄭宗卿、鄧健男、吳政
    誼等三人就其等於訊問被告期間所發生之被告企圖行賄過程所製作之職務報告附
    卷可稽，並經證人吳政誼、鄭宗卿於原審九十年七月二十日審理時到庭結證屬實
    ，加以被告前曾於八十八年四月二十日經原審以八十七年易字第七０三號判處有
    期徒刑二年而上訴中，其於再度遭查獲時，心中之恐慌及害怕再被警方移送之心
    情可想而知，況被告之車上亦確實遭查獲有三十萬元之現金，徵諸前開事證，加
    以員警鄭宗卿等人與被告間並無怨隙，自無在被告坦承犯行之際，尚枉詞誣陷之
    理，被告此部分所辯，顯係事後矯飾卸責之詞，礙難採信。從而，其此部分之犯
    行亦應屬事證明確而堪予認定。
、綜上所述，被告前開犯行應屬事證明確，應予依法論科。
二、核被告如犯罪事實欄(一)所為，係犯刑法第三百三十九條第一項之詐欺取財罪、第
    二百十七條第一項之偽造印章罪、第二百十八條之偽造公印罪、第二百十一條之
    偽造公文書罪、第二百十六條、第二百十條之行使偽造私文書罪、第二百十六條
    、二百十二條之行使變造國民身分證罪、第三百四十九條第二項故買贓物罪、第
    二百十七條第一項之偽造署押罪等罪；又被告透過大規模登報方式為犯罪事實欄
    (二)所示之詐財行為，對象復為社會上之不特定人，且共犯間分工明確，有數十個
    帳號、三十餘支電話號碼、五個處所供渠等掩飾、隱匿其詐騙所得之用，其詐騙
    金額多達數百萬元，顯係以此為業，並賴以維生；是核被告此部分所為，係犯刑
    法第三百四十條、第三百三十九條第一項常業詐欺取財罪、第二百十七條之偽造
    署押罪、洗錢防制法第九條第一項之洗錢罪等罪；核被告如犯罪事實欄(三)所為，
    係犯九十二年二月六日修正後之貪污治罪條例第十一條第一項、第三項（修正前
    則係規定於貪污治罪條例第十一條第一項、第二項）之行賄罪。被告如犯罪事實
    欄(一)之所犯偽造公印文、私印文部分係偽造公文書、私文書之一部行為，另變造
    國民身分證之特種文書之低度行為應為行使變造特種文書之高度行為所吸收，均
    不另論罪。又被告分別以一行為偽造數印章、變造數身分證、故買數贓物、偽造
    數私文書，各為想像競合犯，均依刑法第五十六條前段之規定，從一重處斷。被
    告與「阿國」、「小英」等人多次詐欺取得人頭帳戶之存摺、身分證、印章、提
    款卡之犯行，均時間緊接，手段相同，顯係基於概括犯意為之，應依刑法第五十
    六條連續犯規定從一重罪論斷；而被告與「阿國」、「小英」等人所犯上開偽造
    私文書、行使變造特種文書、故買贓物罪、偽造署押罪（洪東明等人）、常業詐
    欺取財、洗錢罪、偽造署押罪（邱國文）等各罪間，亦均互有方法手段、目的結
    果之牽連關係，為牽連犯，亦均依刑法第五十五條後段從一重處斷。又被告於偵
    、審中自白如犯罪事實欄(一)、(二)所示之犯行，應依洗錢防制法第九條第四項後段
    之規定，減輕其刑。另被告與不詳年籍姓名自稱陳姓成年男子間就變造特種文書
    罪，及被告與「阿國」、「小英」等人之間，就前開連續詐欺取財罪、常業詐欺
    取財、洗錢罪，分別互有犯意聯絡及行為分擔，均互為共同正犯。再被告以一行
    賄之犯意，多次向警員行求賄賂，係屬接續犯，應僅成立一個行求賄賂罪，且此
    部分與其上開所犯各罪間，犯意各別，行為有異，應予分論併罰。原審判決認被
    告罪證明確，予以論罪科刑，固非無見，惟、原審判決事實欄內並未認定如原
    審判決附表一（下稱附表一）編號１至６所示之行動電話六支有供被告為本件犯
    罪所用或因犯罪所得之物，遽於該判決理由內敘明「如附表一編號１至６所示之
    物，係供犯罪所用之物，或因犯罪所得之物且屬被告所有，併依刑法第三十八條
    第三項、第一項第二款、第三款之規定予以宣告沒收」（見原審判決書第十三頁
    第四至六行），尚有未洽。、原審判決於事實欄內先認定「庚○○‧‧‧在報
    紙刊登小額貸款廣告，每次金額約新台幣（下同）一萬元至兩萬元不等，當有人
    向其借款時，庚○○便佯稱借款人須將郵局存摺、印章及提款卡交予其保管以供
    擔保，而以此等方式連續多次詐得如附表一所示‧‧‧編號１４、１８號之身分
    證」（見原審審判決書第二頁第九至十四行），似認編號（卯○○）、１８（
    李健祺）之身分證係被告向其等詐得，嗣認定「庚○○復於民國八十九年二月間
    在台中市○村路○○○○路口處，明知為贓物，竟以每張二千元代價向前開楊姓
    成年男子或洪東明、孫自欣、卯○○、紀婉如、丙○○購得如附表一所示編號１
    ２至２０號之九枚身分證」（見原審判決書第三頁第六至八行），則認附表一編
    號１４（卯○○）、１８（李健祺）之身分證係被告以每張二千元之代價購得，
    其事實之認定，前後不相符合，亦有未洽。、刑法第二百十九條規定，偽造之
    印章、印文或署押，不問屬於犯人與否，沒收之。原判決所引用之第一審判決於
    事實欄內認定「庚○○偽造『南亞租賃股份有限公司』印章一枚」（見原審判決
    書第三頁第二行）、「偽造『英荷再保股份有限公司』、『美商國聯股份有限公
    司』之印章」（見原審判決書第三頁第三、四行）、「庚○○……向電信機關申
    請裝設如附表二所示之電話三十七支，並在電話裝設申請書上以如附表二備註欄
    所示之方式偽造前開孫自欣等人之署押」（見原審判決書第三頁倒數第四、三行
    ）。但於理由內並未說明上開偽造之印章及署押應予沒收，亦未說明不予沒收之
    理由，已有未合。又原審判決書於事實欄內認定「庚○○‧‧‧於八十九年六月
    間在台中市○村路○○○○街附近偽刻如附表一所示２３至２９、３２至３６、
    ３８至５４、５６、５８至６５、６９至７２、７４至７７及１２８之印章」（
    見原審判決書第二頁倒數第五至三行）。乃原判決對於上開偽造之印章不依刑法
    第二百十九條規定沒收，而依刑法第三十八條第一項第二款規定沒收（見原審判
    決書第十三頁第四至七行），即有適用法則不當之違誤。、供犯罪所用或因犯
    罪所得之物，以屬於犯人者為限，得沒收之，刑法第三十八條第三項定有明文。
    原審判決書於事實欄內認定「庚○○‧‧‧在報紙刊登小額貸款廣告，每次金額
    約一萬元至兩萬元不等，當有人向其借款時，庚○○便佯稱借款人須將郵局存摺
    、印章及提款卡交予其保管以供擔保，而以此等方式連續多次詐得如附表一所示
    編號１０８至１１３、１１５、１１７至１１９、１２１至１２７之存摺、編號
    ２１、２２、３０、３１、３７、５５、５７、６６、７３號之印章、編號８１
    、８５、８８、９１至９５號之提款卡、編號１１、１４、１８號之身分證」（
    見原審判決書第二頁第九至十四行），則上開存摺、印章及提款卡係被害人因受
    被告所騙而交付被告保管之物，並非被告所有之物，揆之上開規定，自不得予以
    沒收。乃原審判決未見及此，遽依刑法第三十八條第三項、第一項第二款、第三
    款之規定予以宣告沒收（見原審判決書第十三頁第四至七行），亦有不當。、
    原審判決書於理由內既論述「被告分別以一行為偽造數印章、變造數身分證、故
    買數贓物、偽造數私文書，各為想像競合犯」，竟論謂「均依刑法第五十六條前
    段之規定，從一重處斷」。又說明「被告與『阿國』、『小英』等人多次詐欺取
    得人頭帳戶之存摺、身分證、印章、提款卡之犯行，均時間緊接，手段相同，顯
    係基於概括犯意為之」，竟謂「應依刑法第五十五條連續犯規定從一重罪論斷」
    （見原審判決書第十二頁第二至六行），復有違誤。、貪污治罪條例第十七條
    規定：犯本條例之罪，宣告有期徒刑以上之刑者，並宣告褫奪公權。原判決認被
    告所為係犯九十二年二月六日修正前貪污治罪條例第十一條第一項、第二項（修
    正後為同條例第十一條第一項、第三項）之行賄罪，並宣告有期徒刑一年二月，
    但疏未宣告褫奪公權，顯有違誤不當。、原審判決既認附表一編號一二九所示
    之現金三十萬元，不另為宣告之沒收，竟於判決書第十三頁載稱：附表一編號一
    ‧‧‧一０八至第一三○所示之物均沒收，而將附表一編號一二九之三十萬元亦
    列入沒收之列，前後不一，顯亦有違誤。被告在本院並未提出其他有利之證據，
    且於審判期日未到庭為陳述，而其於本院前審準備程序中對於事實欄所載大部分
    已坦承，僅辯稱所犯的金額沒有那麼龐大，且只是組織成員之一，所分得利益有
    限等語，惟被告既不否認有擔任偽刻印章，取得存簿，承租辦公室及向電信機關
    租用電話，供其犯罪集團使用之工作，自己參與犯罪之實施，原審予以論科，即
    無不合，其上訴意旨謂部分犯行非其所為云云，即無理由。另檢察官上訴指原審
    量刑過輕云云，雖亦無理由。惟原審判決既有上開可議之處，自應由本院予以撤
    銷改判，爰審酌被告年輕力壯卻不思以正途謀生、竟於前案未能確定之前，再度
    以雷同之詐騙手法重操舊業，且詐欺對象為社會急需用錢之弱勢大眾，且短短數
    月間僅詐騙高達數百萬元之金額，對社會經濟交易秩序危害重大，並審酌其犯罪
    動機、目的、手段以及犯後態度尚稱良好並深表悔悟，並已從事正當之寬頻電信
    推展業務等一切情狀，就被告常業詐欺部分，量處有期徒刑貳年陸月；就被告違
    背職務之行為，行求賄賂部分，處有期徒刑壹年壹月，並依貪污治罪條例第十七
    條之規定宣告褫奪公權年。主刑部分並定其應執行有期徒刑年月，以資儆
    懲。
三、末查扣案如附表一編號１４１至１４３所示之印文乃被告所偽造、而如附表一所
    示２３至２９、３２至３６、３８至５４、５６、５８至６５、６９至７２、７
    ４至７７及１２８之印章係偽刻，爰依刑法第二百十九條之規定予以沒收；附表
    二各備註欄所示偽造之署押及未廢棄之印文，均依刑法第二百十九條之規定予以
    沒收；另偽造「南亞租賃股份有限公司」印章「英荷再保股份有限公司」印章、
    「美商國聯股份有限公司」印章各一枚，雖未扣案，然並無積極證據足資證明已
    滅失，亦應依刑法第二百十九條之規定予以沒收；另如附表一編號１至６所示之
    行動電話六支係被告所有供本件犯罪聯絡所用之物，業據被告於原審調查時供證
    明確（見原審卷第三二○頁），應依刑法第三十八條第一項第二項之規定沒收，
    另附表一編號７至１０、１２至１３、１４至２０、６７至６８、７８至８０、
    ８２、８６、８７、８９至９０、１０４、１０５、１１４、１１６、１２０、
    １３０、１３２至１３６、１３８至１４０所示之物，係供犯罪所用之物或因犯
    罪所得之物且屬被告所有，業據被告供承在卷，爰一併依刑法第三十八條第一項
    第二款、第三款之規定予以宣告沒收。至於附表一編號１０８至１１３、１１５
    、１１７至１１９、１２１至１２７之存摺、編號８１、８５、８８、９１至９
    ５之提款卡、編號１１之身分證係被害人因受騙而交付被告保管之物，並非被告
    所有之物，爰不為沒收之宣告。又被告車上所查獲之三十萬元現金，係被告自其
    所犯常業詐欺行為之被害人處取得，尚未與共犯阿國等人分贓之金錢等情，業據
    被告庚○○於原審審理時供承在卷衡諸該三十萬元現金並非小數目金額，被告當
    無隨身攜帶該等數額之金錢以供可能遭警查獲時行賄所用之可能，是既為詐欺被
    害人之財物，即不適宜沒收，爰不另為沒收宣告之諭知，附此敘明。
四、被告經合法傳喚，無正當理由未於本院審判期日到庭，爰不待其陳述，逕行判決
    。
五、據上論斷，應依刑事訴訟法第三百六十九條第一項前段、第三百六十四條、第三
    百七十一條、第二百九十九條第一項前段，洗錢防制法第九條第一項、第四項後
    段，貪污治罪條例第十一條第一項、第二項、第十七條，刑法第十一條前段、第
    二十八條、第五十五條、第五十六條、第二百十條、第二百十二條、第二百十六
    條、第二百十七條、第二百十八條、第三百三十九條第一項、第三百四十條、第
    三百四十九條第二項、第三十八條第一項、第二款、第三款，罰金罰鍰提高標準
    條例第一條前段，判決如主文。
本案經檢察官辰○○到庭執行職務。
中      華      民      國      九十三  年      十二    月      三十    日
                                臺灣高等法院臺中分院刑事第三庭
                                      審判長法　官　江　錫　麟
                                            法  官  林  欽  章
                                            法　官　胡　忠　文
右正本證明與原本無異。
如不服本判決應於收受送達後十日內向本院提出上訴書狀，其未敘述上訴之理由者並
得於提起上訴後十日內向本院補提理由書（均須按他造當事人之人數附繕本）。
                                            書記官  許  美  惠
中      華      民      國      九十三  年      十二    月      三十一  日
【附錄：論罪科刑法條】
中華民國刑法第二百一十條
 (偽造變造私文書罪)
偽造、變造私文書，足以生損害於公眾或他人者，處五年以下有期徒刑。
中華民國刑法第二百一十一條
 (偽造變造公文書罪)
偽造、變造公文書，足以生損害於公眾或他人者，處一年以上七年以下有期徒刑。
中華民國刑法第二百一十二條
 (偽造變造特種文書罪)
偽造、變造護照、旅券、免許證、特許證及關於品行、能力服務或其他相類之證書、
介紹書，足以生損害於公眾或他人者，處一年以下有期徒刑、拘役或三百元以下罰金
。
中華民國刑法第二百一十六條
 (行使偽造變造或登載不實之文書罪)
行使第二百十條至第二百十五條之文書者，依偽造、變造文書或登載不實事項或使登
載不實事項之規定處斷。
中華民國刑法第二百一十七條
 (偽造盜用印章印文或署押罪)
偽造印章、印文或署押，足以生損害於公眾或他人者，處三年以下有期徒刑。
盜用印章、印文或署押，足以生損害於公眾或他人者，亦同。
中華民國刑法第二百一十八條
 (偽造盜用公印或公印文罪)
偽造公印或公印文者，處五年以下有期徒刑。
盜用公印或公印文足以生損害於公眾或他人者，亦同。
中華民國刑法第三百四十條
以犯第三百三十九條之罪為常業者，處一年以上七年以下有期徒刑，得併科五萬元以
下罰金。
中華民國刑法第三百四十九條
收受贓物者，處三年以下有期徒刑、拘役或五百元以下罰金。
搬運、寄藏、故買贓物或為牙保者，處五年以下有期徒刑、拘役或科或併科一千元以
下罰金。
因贓物變得之財物，以贓物論。
洗錢防制法第九條
洗錢者，處五年以下有期徒刑，得併科新台幣三百萬元以下罰金。
以犯前項之罪為常業者，處一年以上七年以下有期徒刑，併科新台幣一百萬元以上一
千萬元以下罰金。
法人之代表人、法人或自然人之代理人、受雇人或其他從業人員，因執行業務犯前二
項之罪者，除處罰行為人外，對該法人或自然人並科以各該項所定之罰金。但法人之
代表人或自然人對於犯罪之發生，已盡力為防止行為者，不在此限。
犯前三項之罪，於犯罪後六個月內自首者，免除其刑；逾六個月者，減輕或免除其刑
；在偵查或審判中自白者，減輕其刑。
貪污治罪條例第十一條
對於第二條人員，關於違背職務之行為，行求、期約或交付賄賂或其他不正利益者
  ，處一年以上七年以下有期徒刑，得併科新台幣三百萬元以下罰金。
不具第二條人員之身分而犯前二項之罪者，亦同。
                                                                        Ａ
附表伍：
１、附表一編號１４１至１４３所示之印文
２、如附表一所示２３至２９、３２至３６、３８至５４、５６、５８至６５、６９
    至７２、７４至７７及１２８之印章
３、附表二各備註欄所示偽造之署押及未廢棄之印文。
４、偽造之「南亞租賃股份有限公司」印章一枚、「英荷再保股份有限公司」印章一
    枚、「美商國聯股份有限公司」印章一枚。
５、附表一編號１至６所示之行動電話六支
６、附表一編號７至１０、１２至１３、１４至２０、６７至６８、７８至８０、８
    ２、８６、８７、８９至９０、１０４、１０５、１１４、１１６、１２０、１
    ３０、１３２至１３６、１３８至１４０所示之物。
                                                                        Ａ
